【裁判字號】    97,上訴,1173
【裁判日期】    970828
【裁判案由】    偽造文書
【裁判全文】
臺灣高等法院高雄分院刑事判決        97年度上訴字第1173號
上  訴  人  臺灣高雄地方法院檢察署檢察官
被      告  乙○○
上列上訴人因被告偽造文書案件，不服臺灣高雄地方法院97年度
審訴字第1088號中華民國97年5 月16日第一審判決（聲請簡易決
處刑案號：臺灣高雄地方法院檢察署97年度調偵字第148 號），
提起上訴，本院判決如下：
     主  文
上訴駁回。
 事實及理由
一、本案經本院審理結果，認第一審判決認事用法及量刑均無不
    當，應予維持，並引用第一審判決書記載之事實、證據及理
    由（如附件）。
二、檢察官循告訴人甲○○請求提起上訴，上訴意旨指摘原判決
    量刑太輕等語。惟本件被告係冒用告訴人甲○○之名義承租
    車輛供己使用而犯本罪，本院審酌其犯罪所生危害程度尚非
    重，就承租車輛之租金部分亦已清償完畢，有和解書1 份在
    卷可稽（偵字29261 號卷第26、27頁），且犯後於偵審中均
    坦承犯行之態度等一切情狀，認原判決量刑尚稱妥當而無過
    輕之情形，檢察官之上訴並無理由，應予駁回。
三、據上論斷，應依刑事訴訟法第368 條、第373 條，判決如主
    文。
本案經檢察官孫小玲到庭執行職務。
中    華    民    國    97    年    8     月    28    日
                刑事第一庭  審判長法  官  郭雅美
                                  法  官  張意聰
                                  法  官  莊崑山
以上正本證明與原本無異。
如不服本判決應於收受本判決後10日內向本院提出上訴書狀，其
未敘述上訴理由者，並得於提起上訴後10日內向本院補提理由書
狀（均須按他造當事人之人數附繕本）「切勿逕送上級法院」。
中    華    民    國    97    年    8     月    28    日
                                  書記官  葉淑華
附錄本判決論罪科刑法條：
刑法第210 條
偽造、變造私文書，足以生損害於公眾或他人者，處5 年以下有
期徒刑。
刑法第216 條
行使第210 條至第215 條之文書者，依偽造、變造文書或登載不
實事項或使登載不實事項之規定處斷。
附件：
臺灣高雄地方法院刑事判決            97年度審訴字第1088號
公  訴  人  臺灣高雄地方法院檢察署檢察官
被      告  乙○○  女  49歲（民國○○年○月○日生）
                    身分證統一編號：Ｚ000000000號
                    住臺北縣永和市○○路○段121號8樓之1
                    居高雄市○○區○○路42號8樓之4
上列被告因偽造文書案件，經檢察官逕以聲請簡易判決處刑（97
年度調偵字第148 號），經本院改依通常程序審理（97年度審簡
字第1068號），被告於本院準備程序為有罪之陳述，經合議庭裁
定由受命法官依簡式審判程序獨任審理，判決如下：
    主  文
乙○○連續犯行使偽造私文書罪，累犯，處有期徒刑肆月，如易
科罰金，以銀元佰元（即新臺幣玖佰元）折算壹日，減為有期
徒刑貳月，如易科罰金，以銀元參佰元（即新臺幣玖佰元）折算
壹日；偽造之「甲○○」署押貳枚，均沒收。又犯行使偽造私文
書伍罪，各處有期徒刑貳月，如易科罰金，均以新臺幣壹仟元折
算壹日，各減為有期徒刑壹月，如易科罰金，均以新臺幣壹仟元
折算壹日；偽造之「甲○○」署押各壹枚，沒收。應執行有期徒
刑伍月，如易科罰金，以銀元參佰元（即新臺幣玖佰元）折算壹
日；偽造之「甲○○」署押柒枚，均沒收。
    事  實  及  理  由
一、犯罪事實要旨：
(一)乙○○前因詐欺案件，經法院判處有期徒刑6 月確定，於民
    國90年6 月14日易科罰金執行完畢。詎不知悔改，雖明知甲
    ○○並未同意自己得使用「甲○○」名義承租車輛使用，竟
    基於偽造私文書並持以行使之概括犯意聯絡，連續於附表1
    編號1 、2 所示之時間，前去姜竹梅所經營、址設高雄市小
    港區○○○路3-2 號之洺德小客車租賃有限公司（下稱洺德
    公司），並私自在姜竹梅所交付空白小客車租賃契約書倒數
    第2 行之「承租人（乙方）親筆簽章欄」內，偽造「甲○○
    」署押各1 枚，以表明甲○○願任名義承租人之意思，而連
    續偽造小客車租賃契約書共2 份，進而連續持向姜竹梅行使
    之，以租用附表1 編號1 、2 各所示之車輛使用，均足生損
    害於甲○○及洺德公司就車輛出租管理之正確性。
(二)復各基於偽造私文書並持以行使之犯意，分別於附表編號3
    至7 各所示之5 個時間點，前去洺德公司，並分別私自在姜
    竹梅所交付空白小客車租賃契約書倒數第2 行之「承租人（
    乙方）親筆簽章欄」內，偽造「甲○○」署押各1 枚，以表
    明甲○○願任名義承租人之意思，而分別偽造小客車租賃契
    約書各1 份，進又分別持向姜竹梅行使之，以租用附表1 編
    號3 至7 各所示之車輛使用，均足生損害於甲○○及洺德公
    司就車輛出租管理之正確性。
二、上開犯罪事實，有下列證據足資佐證：
  1.被告於乙○○於偵訊、本院準備程序及審理中之自白。
  2.證人甲○○於96年3 月27日、96年9 月3 日偵查中之證述。
  3.證人姜竹梅於96年3 月27日偵查中之證述。
  4.洺德公司小客車租賃契約書7 紙。
三、論罪：
(一)查被告於犯罪事實欄（一）行為後，如附表2 所示之相關法
    律均業經變更，並俱於95年7 月1 日施行，玆經整體比較結
    果，裁判時法並未較為有利，從而依刑法第2 條第1 項規定
    ，自應適用各該行為時法，亦即修正前法；至累犯之相關規
    定，就前案非屬軍法裁判，而本案復係故意犯之部分，實質
    內容並無變動，是以應適用裁判時法，均合先敘明。是故核
    被告此部分所為，均係犯刑法第216 條、第210 條行使偽造
    私文書罪。被告偽造「甲○○」署押之行為，均為偽造私文
    書之部分行為，而偽造私文書之低度行為，則俱為行使之高
    度行為所吸收，不另論罪。被告此部分之2 次行使偽造小客
    車租賃契約書犯行，時間緊接，手法相同，觸犯構成要件相
    同之罪名，顯係基於概括犯意反覆為之者，應依修正前刑法
    第56條論以連續犯一罪，並加重其刑。又被告曾因詐欺案件
    ，經法院判處有期徒刑6 月確定，於90年6 月14日易科罰金
    執行完畢，有臺灣高等法院被告前案紀錄表乙紙附卷可稽，
    被告於該徒刑執行完畢後，5 年以內再故意犯此部分有期徒
    刑以上之罪，應依刑法第47條第1 項之論以累犯，並加重其
    刑，且遞加重之。
(二)核被告就犯罪事實欄（二）之所為，均係犯刑法第216 條、
    第210 條行使偽造私文書罪。被告偽造「甲○○」署押之行
    為，均為偽造私文書之部分行為，而偽造私文書之低度行為
    ，則俱為行使之高度行為所吸收，均不另論罪。
(三)被告就犯罪事實欄（一）所犯之連續行使偽造私文書1 罪，
    及就犯罪事實欄（二）所犯之行使偽造私文書罪5 罪間，犯
    意各別，應予分論併罰。
四、本院審酌被告擅以甲○○名義承租車輛使用，自足生損害於
    甲○○及洺德公司就車輛出租管理之正確性。惟念被告於偵
    、審程序中始終坦承犯行，非無悔意，及被告犯罪動機、目
    的、手段、所生危害等一切情狀，爰各量處如主文所示之刑
    ，並分別諭知易科罰金之折算標準；又被告犯罪之時間均在
    96年4 月24日以前，且合於中華民國九十六年罪犯減刑條例
    規定之減刑條件（被告於偵查中雖經發布通緝，惟該通緝之
    發布日及被告遭緝獲日均在減刑條例施行前，依法得予減刑
    ），應依該條例減各該宣告刑二分之一，並各諭知易科罰金
    之折算標準。末斟以被告本案所犯各罪罪名、犯罪態樣均係
    相同，該次犯行間之時間相隔，及期待可能性各節，依修正
    前刑法第51條第5 款（係採限制加重原則，而非累加原則）
    ，酌定其應執行之刑，以期罪責相當，並依刑法施行法第3
    條之1 ，諭知易科罰金之折算標準。
五、小客車租賃契約書倒數第2 行之「承租人（乙方）親筆簽章
    欄」內「甲○○」署押共7 枚，均係被告偽造之署名，不問
    屬於犯人與否，均應依刑法第219 條，各於關聯之罪項下宣
    告沒收。
六、公訴意旨固另認：被告於附表1 所示之時間，別有在小客車
    租賃契約書之「承租人欄」內，偽造「甲○○」署押各1 枚
    之犯行等語。惟「承租人欄」之署押，僅供識別之用，並非
    表示承租本人親自簽名，或是授權其他人代為簽名等意思（
    最高法院70年臺上字第2480號判例意旨參照），是以公訴意
    旨此部分所指，尚不生偽造署押問題，然因檢察官認此部分
    如成立犯罪，各與前經論科之部分，存有實質一罪之吸收犯
    關係，本院就此爰不另為無罪之諭知。末簡式審判程序之適
    用，僅設有「被告所涉『非』死刑、無期徒刑之罪或高等法
    院管轄第一審案件」，及「被告就被訴事實為有罪之陳述」
    2 要件，本案既符合前述2 要件，且檢察官及被告均於準備
    程序中陳明同意就本案改行簡式審判程序，而要無異議，是
    以本院以簡式審判程序終結本案要無何不法或不適宜之處（
    最高法院97年度臺非字第208 號判決意旨參照），附此敘明
    。
據上論結，應依刑事訴訟法第273 條之1 第1 項、第299 條第1
項前段、第310 條之2 、第454 條第1 項，刑法第2 條第1 項前
段、第216 條、第210 條、第47條第1 項、第41條第1 項前段、
第219 條，修正前刑法（下同）56條（現已刪除）、第41條第1
項前段、第51條第5 款、第9 款，修正前罰金罰鍰提高標準條例
第2 條（現已刪除），刑法施行法第3 條之1 ，中華民國九十六
年罪犯減刑條例第2 條第1 項第3 款、第7 條、第10條第1 項，
判決如主文。
本案經檢察官洪瑞芬到庭執行職務。
中    華    民    國    97    年    5    月    16    日
                  刑事第七庭  法  官  莊珮吟
以上正本證明與原本無異。
如不服本判決應於收受本判決後10日內向本院提出上訴書狀，並
應敘述具體理由，如未敘述上訴理由者，應於上訴期間屆滿後20
日內補提理由書狀於本院（均須按他造當事人之人數附繕本）「
切勿逕送上級法院」。
中    華    民    國    97    年    5    月    16    日
                              書記官  黃園芳
╔════════════════════════════════════╗
║附表1：                                                                 ║
╟──┬──────────┬──────────────────────╢
║編號│租車日期（民國）    │承租車牌號碼                                ║
╟──┼──────────┼──────────────────────╢
║ 1  │95年3 月10日11時50分│XX─6069                                    ║
╟──┼──────────┼──────────────────────╢
║ 2  │95年5 月5 日12時20分│XX─6069                                    ║
╟──┼──────────┼──────────────────────╢
║ 3  │95年7 月5 日8 時    │XX─6791                                    ║
╟──┼──────────┼──────────────────────╢
║ 4  │95年7 月6 日17時    │XX─4673                                    ║
╟──┼──────────┼──────────────────────╢
║ 5  │95年7 月18日8 時    │XX─4673                                    ║
╟──┼──────────┼──────────────────────╢
║ 6  │95年8 月1 日8 時    │XX─4665                                    ║
╟──┼──────────┼──────────────────────╢
║ 7  │95年9 月25日16時    │ZP─6920                                    ║
╚══╧══════════╧══════════════════════╝
╔═══════════════════════════════════════════════╗
║附表2 ：                                                                                      ║
╟──────┬─────────────┬─────────────┬───────┬────╢
║相關變更條文│行為時法（下稱舊法）之內容│裁判時法（下稱新法）之內容│比  較  理  由│備    註║
╟──────┼─────────────┼─────────────┼───────┼────╢
║ 【連續犯】 │第56條：「連續數行為而犯同│（刪除）                  │新法刪除連續犯│被告就犯║
║            │一之罪名者，以一罪論。但得│                          │之規定。      │罪事實欄║
║            │加重其刑至2 分之1 。」    │                          │              │（一）所║
║            │                          │                          │              │示2 次行║
║            │                          │                          │              │使偽造私║
║            │                          │                          │              │文書之犯║
║            │                          │                          │              │行，依新║
║            │                          │                          │              │法須分論║
║            │                          │                          │              │併罰，依║
║            │                          │                          │              │舊法則僅║
║            │                          │                          │              │論一罪，║
║            │                          │                          │              │是舊法有║
║            │                          │                          │              │利。    ║
╟──────┼─────────────┼─────────────┼───────┼────╢
║【易科罰金折│犯最重本刑為5 年以下有期徒│犯最重本刑為5 年以下有期徒│易科罰金折算標│舊法有利║
║算標準變更】│刑以下之刑之罪，而受6 個月│刑以下之刑之罪，而受6 個月│準由銀元300 元│。      ║
║修正前刑法第│以下有期徒刑或拘役之宣告…│以下有期徒刑或拘役之宣告者│即新臺幣900 元│        ║
║41條第1 項前│得以（銀元，下同）1 元以上│，得以新臺幣1000元、2000元│，提高為以新臺│        ║
║段、修正前罰│3 元以下折算1 日，易科罰金│或3000元折算1 日，易科罰金│幣1000元、2000│        ║
║金罰鍰提高標│。依刑法第41條易科罰金…就│。                        │元或3000元折算│        ║
║準條例第2 條│其原定數額提高為100 倍折算│                          │1 日。        │        ║
║→現行刑法第│1 日；法律所定罰金數額未依│                          │              │        ║
║41條第1 項前│本條例提高倍數，或其處罰法│                          │              │        ║
║段          │條無罰金刑之規定者，亦同。│                          │              │        ║
╟──────┼─────────────┼─────────────┼───────┼────╢
║【多數有期徒│宣告多數有期徒刑者，於各刑│宣告多數有期徒刑者，於各刑│多數有期徒刑定│舊法較為║
║刑定應執行刑│中之最長期以上，各刑合併之│中之最長期以上，各刑合併之│其應執行之刑之│有利。  ║
║之變更】刑法│刑期以下，定其刑期。但不得│刑期以下，定其刑期。但不得│最高度刑，由20│        ║
║第51條第5 款│逾20年。                  │逾30年。                  │年提高為30年。│        ║
╠═╤════╧═════════════╧═════════════╧═══════╧════╣
║結│1.論罪科刑方面，茲經整體比較結果，以舊法罪數目較少，較為有利。                            ║
║論│2.易刑規定方面（尚無須整體適用），以舊法之易科罰金折算標準較低，較為有利。                ║
╚═╧═════════════════════════════════════════════╝
◎附錄本案所犯法條：
《刑法第210 條》
偽造、變造私文書，足以生損害於公眾或他人者，處5 年以下有
期徒刑。
《刑法第216 條》
行使第210 條至第215 條之文書者，依偽造、變造文書或登載不
實事項或使登載不實事項之規定處斷。


司法院資訊處製作；財團法人民間司法改革基金會備份。
